【裁判字號】    89,易,1012
【裁判日期】    901227
【裁判案由】    詐欺
【裁判全文】
臺灣臺北地方法院刑事判決                    八十九年度易字第一○一二號
    公  訴  人  臺灣臺北地方法院檢察署檢察官
    被      告  乙○○
                吳金財
                翁森茂
                史靜微
右列被告因詐欺案件，經檢察官提起公訴（八十八年度偵字第九八六○號、第九八六
一號、八十九年度偵字第二四三八九號、偵續字第一一一號、第二一四號），本院判
決如左：
    主  文
乙○○、吳金財共同意圖為自己不法之所有，以詐術使人將本人之物交付，各處有期
徒刑壹年，均緩刑肆年。
翁森茂、史靜微均無罪。
    事  實
一、許永生（民國八十八年五月二十一日死亡）於八十八年元月間，委託「二十一世
    紀不動產仲介公司」（下稱二十一世紀公司）之業務員黃碩雄、陳東甫（業均為
    不起訴處分），代為出售其所有坐落臺北市○○區○○街一七０巷三號一樓建物
    及其坐落土地時，擔任中信房屋仲介公司南門店（下稱中信南門店）之副店長林
    克坤（業經本院通緝中）因同業物流之關係而知悉此事，於告知中信南門店之股
    東乙○○後，明知並無購買該不動產之資力，乙○○、林克坤竟與中信南門店之
    合夥人甲○○、代書丁○○（均業經本院通緝中）及吳金財等人，共同意圖為自
    己不法所有之犯意聯絡，先由乙○○及林克坤以中信南門店之名義，向許永生夫
    婦佯稱覓得買主吳金財，致許永生陷於錯誤，於八十八年一月十五日，以新臺幣
    （下同）一千三百五十萬元，在中信南門店內簽訂不動產買賣契約，將前揭不動
    產出售與乙○○事先安排之人頭吳金財，並於簽約當日由吳金財給付許永生三百
    萬元，約定簽約後十四日再給付一百萬元（此筆四百萬元款項係乙○○向郭媽媽
    代書借得之五百萬元用以支付），至尾款九百五十萬元部分，當日由吳金財交付
    由最新國際有限公司（下稱最新公司）所簽發之同額支票一紙（付款銀行為彰化
    銀行松江分行，發票日期為八十八年二月二十八日，票號為0000000號，嗣於八
    十八年三月十六日因印鑑不符及撤銷付款委託之理由而退票），並約定於該不動
    產向銀行辦理抵押貸款後支付；許永生因而於當日簽約時將不動產權狀正本及相
    關證件交付自稱為中信南門店之特約代書丁○○（業經本院通緝中），以供辦理
    過戶手續，並於同年一月二十日向台北市中山地政事務所申請移轉登記所有人為
    吳金財，於同年月二十五日辦理移轉登記完成；詎甲○○、乙○○、丁○○及吳
    金財於取得前揭不動產權狀正本及相關證件交付後，透過丁○○之介紹，竟未經
    許永生之同意，由甲○○及吳金財出面，由吳金財簽發本票及擅自以所有人之身
    分承諾以前開不動產供做擔保，向邱立民借款一千二百萬元（扣除二個月之利息
    ，實拿一千一百六十萬元），並於前開不動產所有權完成登記予吳金財名下之翌
    日即同年月二十六日，立即為邱立民所指定之名義人廖耀鑫申請辦理最高限額抵
    押權一千四百四十萬元之登記（八十八年一月二十七日設立完成），而向邱立民
    抵押借款所得之款項均未如約給付許永生。另前述由最新國際有限公司（下稱最
    新公司）負責人戴鴻愛所簽發，發票日為八十八年二月二十八日之作為尾款之支
    票一紙，經甲○○、乙○○、丁○○、黃碩雄及其他不詳人等，於八十八年三月
    四日，向許永生偽稱：貸款已送世華銀行仁愛分行申請，並送總行蓋大印中，之
    後即可撥款清償云云，要求許永生暫勿提示，並將價款支付期限延至八十八年三
    月十日，且另行交付由韓鵬雲所簽發，同面額，經乙○○、吳金財、丁○○以「
    陳信杰」名義、陳東甫、黃碩雄背書之支票一紙為擔保，迨八十八年三月十日，
    許永生發現前開不動產，業由世華銀行以債務人為中幗黃金股份有限公司（下稱
    中幗公司）設定最高限額抵押權二千萬元，經許永生連絡吳金財、甲○○均允諾
    許永生於八十八年三月十六日提示前開最新公司簽發之支票，到期將會兌現，然
    屆時提示，以業經撤銷付款委託及印鑑不符為由退票，並發現中幗公司於八十八
    年三月十一日、十二日，分別向世華銀行仁愛分行提領前開借款各五百萬元，並
    由甲○○用以清償前揭邱立民之借款，許永生迄今尚未取得尾款九百五十萬元，
    始知受騙。
二、案經許永生、丙○○○訴由台灣台北地方法院檢察署檢察官偵查起訴。
    理  由
壹、有罪部分：
一、訊據被告乙○○、吳金財矢口否認有前述詐欺犯行，被告乙○○辯稱：買賣不動
    產不一定要有等價的金錢才可以買，只要有配合銀行貸款之金額即可買受。因我
    的票信不好，所以才拜託吳金財用他的名義去買，我以一千三百五十萬元買下許
    永生所有之房地，本來是最新公司要以一千四百五十萬元買這房地，但因最新公
    司財務發生困難，後來轉賣給中幗黃金公司一千四百五十萬元，由中幗黃金公司
    向世華銀行仁愛分行貸款二千萬元來給付買賣價款，該二千萬元的貸款，世華銀
    行仁愛分行原要分四次撥款，每次是撥五百萬元，世華銀行仁愛分行於八十八年
    三月十一日、十二日分二次已經撥款一千萬元予中幗黃金公司，其餘一千萬元，
    世華銀行本來預計在同年月十三、十四日撥款，但因許永生發現後，到世華銀行
    仁愛分行去聲明他的房子只有賣一千三百五十萬元，不是二千萬，世華銀行仁愛
    分行就不再撥剩餘的一千萬元，所以一直未能給付尾款。至於向邱立民借的一千
    二百萬元，是甲○○向他借的，我事先並不知情，我是真的要買許永生的房地，
    並有付款的打算，並不是詐欺云云。被告吳金財辯稱：我本身是做裝潢，乙○○
    只是叫我名字借他用，我跟屋主並不熟，我本身什麼也都沒有參與，只是朋友純
    粹幫忙而已云云。惟查：
(一)、右開事實，迭據告訴人許永生生前及其配偶丙○○○指訴綦詳，並有買賣契約書
    、建物登記謄本影本二份、最新公司簽發之支票及退票理由單影本各一紙、韓鵬
    雲所簽發之支票、退票理由單影本各一紙（參88年偵字第9860號卷第5頁至16頁
    ）、世華聯合商業銀行匯出匯款用紙、活期存款取款憑條影本各二紙（參同偵卷
    第104 頁至107頁）及台北市中山地政事務所以北市中地三字第八八六一二○二
    四○○號函所檢送台北市○○區○○街一七○巷三號房屋及其坐落基地由許永生
    移轉吳金財之登記案及抵押權人廖耀鑫、世華銀行之設定、塗銷登記案等資料影
    本（參同偵卷第123頁至169頁）在卷足資佐證。
(二)、被告乙○○於本院九十年十月二十二日訊問時自承：中信房屋南門店是我經營，
    我及甲○○合夥，丁○○是甲○○介紹的代書，林克坤是副店長，吳金財是我找
    來當人頭的屬實。再參酌乙○○、林克坤出面向告訴人許永生佯稱買主是吳金財
    ；吳金財假冒買主身分和告訴人許永生簽訂不動產買賣契約，並於聲請將該不動
    產移轉登記於其名下後，配合甲○○向邱立民辦理設定抵押借款及以中幗公司為
    債務人名義向世華銀行聲請辦理抵押借款；丁○○於取得許永生所有不動產權狀
    正本等相關資料後，負責將該不動產所有權移轉登記予吳金財名下，於韓鵬雲簽
    發之支票背面背書時，故意誤載「陳信杰」之名及錯誤之身分證字號，以求卸責
    ，又介紹甲○○、吳金財以該不動產為擔保向邱立民借款（參同上偵卷第77頁反
    面筆錄記載）；被告甲○○更主控以該不動產向外借貸事宜等情，被告乙○○、
    吳金財與林克坤、丁○○及甲○○等人，顯有共同詐欺之犯意聯絡及行為分擔無
    疑。
(三)、被告乙○○、吳金財自始即有不法所有之意圖：
１、被告乙○○於本院庭訊時供承：「我以吳金財為人頭，向郭媽媽代書借款五百萬
    去買（指前揭不動產）。」（參本院八十九年十月二十六日訊問筆錄）「相當於
    仲介，配合銀行的貸款來支付買賣價金」（參本院同年五月三十一日訊問筆錄）
    ，是被告等人於簽訂不動產買賣契約時所支付之第一、二期房款係靠借貸而來，
    尾款又仰賴銀行貸款而取得，足證其自始即無支付買受不動產之資力已明。
２、(1)被告等人第一次所交付由最新公司所簽發用以支付尾款九百五十萬元之支票，
    於告訴人提示後，竟因印鑑不符及撤銷委託付款而退票；(2)其第二次所交付由韓
    鵬雲所簽發之支票，經到期提示亦遭退票；(3)被告乙○○、吳金財等人於八十八
    年一月二十五日該不動產辦妥移轉登記予吳金財後，不思正軌向銀行申請辦理抵
    押貸款，竟旋於翌日即同年月二十六日以設定一千四百四十萬元最高限額抵押為
    擔保，向民間金主即邱立民借款一千二百萬元，且所得之款項供作花用，並未依
    約給付告訴人許永生；(4)由中幗黃金公司為債務人，以該不動產為擔保向世華銀
    行聲請抵押貸款，經世華銀行核撥二千萬元之部分，其中一千萬元是現金借貸，
    另一千萬元是以遠期信用狀申請之額度，必須中幗黃金公司開立信用狀至國外後
    ，再向世華銀行總行聲請，銀行才會代支付信用狀上之金額四個月，此業據被告
    史靜微於本院九十年十月二十二日訊問時到庭陳稱屬實，核與證人世華銀行仁愛
    分行承辦員吳長海於偵查中證稱：「中幗黃金公司希望聲請遠期信用狀額度三千
    五百萬元，當時分行有核准二千萬元，其中一半留用台幣，故撥一千萬給他們．
    ．．」（參同偵卷第51頁反面筆錄記載）相符；惟世華銀行核撥之一千萬現金貸
    款部分，已於八十八年三月十一日、十二日分二次，每次五百萬元匯入中幗黃金
    公司之帳戶內（此有前述之世華銀行匯款單及存款取款憑條在卷可稽），然被告
    甲○○竟提領後用以清償邱立民之債務，並未依約給付予告訴人許永生，益證被
    告乙○○辯稱另有一千萬元將於同年月十三、十四日撥款，乃屬狡辯之詞，被告
    等人自始即無支付尾款九百五十萬元之意願已明。
(四)、綜上所述，本件被告乙○○、吳金財等人，並無購買房地之資力，竟假冒人頭向
    房地所有人許永生佯稱有人購買該不動產，並於騙得房地之所有權狀等相關資料
    辦理移轉登記後，竟擅自以該房地不動產向外四處借貸，所借得之款項又不思清
    償買賣房地之價款，顯然具有不法所有之意圖而為詐欺，本件事證明確，被告犯
    行堪予認定，應依法論科。
二、核被告乙○○、吳金財所為係犯刑法第三百三十九條第一項詐欺取財罪。被告乙
    ○○、吳金財與甲○○、丁○○及林克坤五人具有犯意聯絡及行為分擔，已如前
    述，為共同正犯。爰審酌被告被告乙○○、吳金財利用一般人對於房屋仲介公司
    之主觀信賴而以少許之價款騙取他人之房屋、土地，再到處設定抵押借款，無顧
    於房屋、土地等不動產，常是所有人之畢生積蓄，竟因一時誤信仲介公司之仲介
    而導致血本無歸之下場，令人痛不欲生，及其犯罪之動機、目的、手段，犯後之
    態度等一切情狀，各量處如主文所示之刑，以資懲儆。查被告乙○○、吳金財前
    未曾受有期徒刑以上刑之宣告，此有台灣高等法院檢察署刑案紀錄簡覆表二份附
    卷可稽，其因一時貪慾圖便，致罹刑章，惟於犯罪後已與被害人丙○○○成立和
    解，此有其所提之和解書乙份在卷為憑，足見被告二人經本次罪刑之宣告後，均
    已知所警惕，而無再犯之虞，本院認前開對其宣告之刑，以暫不執行為適當，均
    爰併予宣告緩刑四年，以啟自新。
三、公訴意旨另以被告乙○○與林克坤、丁○○、甲○○等四人復基概括之犯意，共
    同意圖為自己不法之所有，於八十八年二月八日，共同向戊○○佯稱坐落臺北市
    ○○街四一七號約一百三十二坪之店面價值不菲，惟售價僅三千萬元，渠等業已
    商得屋主「清來建設開發股份有限公司」（下稱清來公司）承辦人員之同意，只
    要買方先支付現款一千萬元，賣主即可交付所有權狀及其他必要之過戶證件資料
    ，辦理過戶，俟貸款下來才支付餘款，並佯稱該店面價值高，很快可找到買主轉
    手獲利，林克坤並佯稱因資金短絀，要求戊○○借款週轉，於半個月內即可清償
    ，並願提供前開不動產設定抵押權擔保借款之清償，並允諾由戊○○指定之代書
    負責辦理設定及過戶之登記，使戊○○不疑有詐，依林克坤等人之要求，於前開
    不動產買賣簽約日之八十八年二月十二日，備妥一千萬元，其中四百五十萬元逕
    匯入清來公司銀行帳戶，四十萬元由戊○○扣留供繳納稅賦及辦理登記費用，餘
    款依林克坤等之指示，將七十萬元交由前開不動產之買方名義人即林克坤收執，
    四百四十萬元則由被告乙○○取得，供中信房屋支付第二期價款之用，林克坤等
    再度偽稱系爭借款期至八十八年二月二十二日，並當場交付由林克坤所簽發面額
    依序為三百五十萬元、四百萬元、四百萬元，發票日均為八十八年二月二十二日
    之支票三紙，詎清來公司於辦理前開不動產買賣契約之公証後，以林克坤未如期
    支付第二期款四百五十萬元為由，拒絕交付辦理過戶所需之清來公司登記事項卡
    ，始知林克坤等人業將告訴人交付之五百一十萬元用於購置車輛及其他物品，花
    用殆盡，旋戊○○向林克坤等人催討前款，均遭林克坤等人藉故推拖，使戊○○
    延至八十八年四月十五日提示前開林克坤所簽發之支票時，又發現林克坤業已撤
    銷前開支票付款之委託。嗣清來公司以林克坤未能按期支付價款為由，與林克坤
    合意解除該買賣契約，約定由清來公司沒入價款一百八十萬元，餘二百七十萬元
    於林克坤交還相關辦理過戶資料後，始交還之，並由林克坤申請領回業已繳納之
    土地增值稅及契稅，然林克坤等人竟要求戊○○同意取回該二百七十萬元後，即
    應免除林克坤等人之前開一千萬元借貸債務，戊○○始知受騙，因認被告乙○○
    尚涉有詐欺罪嫌云云。經查：
(一)、本件被告乙○○向告訴人戊○○借得一千萬元後，確實以林克坤之名義與清來公
    司簽訂不動產買賣契約，向清來公司購買其所有之台北市○○街四一七號房屋及
    土地，並由告訴人戊○○偕同林克坤電匯買賣價金四百五十萬元予清來公司，此
    有告訴人戊○○提出之台北銀行入戶電匯回條一紙在卷，並據證人即清來公司土
    地開發襄理劉志明於偵查中到庭結證稱：台北市○○街四一七號房地是我們公司
    的，沒有賣給戊○○，但有賣給林克坤，於八十八年二月十二日是經由太平洋仲
    介公司經陳東甫找到林克坤，有收受簽約金（即四百五十萬元），林克坤以銀行
    未貸到款並以現金支付拖延，因我們也沒用印，所以對方也沒過戶，事後我們有
    補登記事項卡給代書，經多次函催期限是六月二十一日，當日李岳樺、林克坤、
    乙○○有到場解約，乙○○第一次出現並與我洽談要求延一星期，林克坤稱資料
    都在乙○○處，所以乙○○也出面，李岳樺做記錄，當時開二百七十萬元支票給
    李岳樺代管，在本案中我認為乙○○為仲介屬實（參88年偵字第26802號偵查卷
    第25、26頁筆錄記載），證人並當庭提出雙方簽訂之不動產買賣契約書一紙在卷
    可稽。
(二)、又查，由證人劉志明於偵查庭當庭提出之不動產買賣契約書第二條記載「【第一
    期】簽約時甲方（指林克坤）應支付四百五十萬元」；第十五條其他約定事項記
    載「第二次付款：甲方開立支票金額四百五十萬元正，到期日88年3月5日．．．
    。第三次付款：甲方開立支票乙張，金額二千一百萬元，．．．（若甲方至銀行
    辦理貸款無法完成，甲方須以現金補足），雙方同意甲方至銀行辦理貸款，完成
    對保手續後銀行蓋妥大印，雙方且同時過戶、設定連件辦理」（附於同偵卷第29
    頁至第33頁），足證被告乙○○確實有以林克坤之名義與清來公司簽訂買賣契約
    ，且依買賣契約之約定，簽約時應給付簽約金四百五十萬元，第二期款四百五十
    萬元，期限為八十八年三月五日，其餘尾款以銀行辦理貸款後清償，並約定於買
    方（即指林克坤而言）給付現金九百萬元後，其餘款項向銀行辦理貸款並完成對
    保手續，銀行蓋妥大印後，即得辦理過戶手續無訛，是被告乙○○向訴人戊○○
    借款一千萬元之原因係屬真實，並無施用詐術之處；而告訴人戊○○所以出借一
    千萬元係為與乙○○等人合作，提供向清來公司購買不動產之資金，並無陷於錯
    誤而為交付之情，縱使被告乙○○等人於收受告訴人戊○○所交付之第二期款四
    百四十萬元後，竟違背受託內容不按期繳交第二期款而擅自花用殆盡致遭清來公
    司解除契約，惟此行為縱另涉及其他民事或刑事之不法事由，亦與刑法詐欺罪之
    構成要件不符，尚不得逕以該罪相繩，此外復查無其他積極證據足資認定被告乙
    ○○有何詐欺犯行，原應為無罪之諭知，惟公訴意旨認此部分與前開有罪部分有
    牽連犯之實質上一罪關係，爰不另為無罪之諭知。
貳、無罪部分：
一、公訴意旨略以：告訴人許永生於八十八年元月間，委託二十一世紀公司之業務員
    黃碩雄、陳東甫，代為出售坐落臺北市○○區○○街一七巷三號一樓建物及其
    坐落土地，嗣中信南門店之店長乙○○（已判決有罪）及副店長林克坤（另行通
    緝）知悉後，竟意圖為自己不法之所有，與被告翁森茂、吳金財及被告史靜微共
    同基於詐欺之犯意，先由乙○○及林克坤向許永生夫婦佯稱覓得買主吳金財，致
    許永生陷於錯誤，於八十八年一月十五日，以一千三百五十萬元，在中信南門店
    內簽訂不動產買賣契約，將前揭不動產出售與吳金財，並於簽約當日給付許永生
    三百萬元，約定簽約後十四日再給付其一百萬元，至尾款九百五十萬元部分，則
    於不動產向銀行辦理抵押貸款後支付，許永生因而於當日簽約時將不動產權狀正
    本及相關証件交付中信南門店之特約代書丁○○，以供辦理過戶手續，詎甲○○
    、乙○○及丁○○未經許永生之同意，擅自以前開不動產，向邱立民借款一千二
    百萬元，並為廖耀鑫辦理最高限額抵押權一千四百四十萬元，所借款項均未如約
    給付許永生，旋經許永生發現上情並強力要求下，乙○○等人始辦理塗銷該抵押
    權登記；而由最新公司負責人戴鴻愛所簽發，發票日為八十八年二月二十八日之
    作為尾款之支票一紙，經甲○○、乙○○、丁○○、黃碩雄及其他不詳人等，於
    八十八年三月四日，向許永生偽稱：貸款已送世華銀行仁愛分行申請，並送總行
    蓋大印中，之後即可撥款清償云云，要求許永生暫勿提示，並將價款支付期限延
    至八十八年三月十日，且另行交付由韓雲鵬所簽發，同面額，經乙○○、吳金財
    、丁○○以「陳信杰」名義、陳東甫、黃碩雄背書之支票一紙為擔保，迨八十八
    年三月十日，發現前開不動產，業由世華銀行以債務人為中幗公司設定最高限額
    抵押權二千萬元，經許永生連絡吳金財、甲○○均允諾被害人於八十八年三月十
    六日擬提示之前開最新公司簽發之支票，到期將會兌現，然屆時提示，以業經撤
    銷付款委託及印鑑變更為由退票，並發現中幗公司於八十八年三月十一日、十二
    日，分別向世華銀行仁愛分行提領前開借款各五百萬元，嗣中幗公司負責人史靜
    微亦派出翁森茂與許永生洽談，均藉故推托，許永生迄今尚未取得尾款九百五十
萬元，始知受騙，因認被告翁森茂、史靜微涉有共同詐欺罪嫌云云。
二、按犯罪事實應依證據認定之，無證據不得推定其犯罪事實。又不能證明被告犯罪
    者，應諭知無罪之判決，刑事訴訟法第一百五十四條、第三百零一條第一項分別
    定有明文。又事實之認定，應憑證據，如未能發現相當證據，或證據不足以證明
    ，自不能以推測或擬制之方法，為裁判基礎（最高法院四十年臺上字第八六號判
    例參照）；認定不利於被告之事實，須依積極證據，苟積極證據不足為不利於被
    告之事實認定時，即應為有利於被告之認定，更不必有何有利之證據（最高法院
    三十年上字第八一六號判例參照）；又認定犯罪事實，所憑之證據，無論直接或
    間接證據，其為訴訟上之證明，須於通常一般之人均不致有所懷疑，而得確信其
    為真實之程度者，始得據之為有罪之認定，倘其證明尚未達到此一程度，而有合
    理性懷疑之存在時，即無從為有罪之認定（最高法院七十六年台上字第四九八六
    號判例參照）；再告訴人之告訴，本以使被告受刑事訴追為目的，故其陳述是否
    與事實相符，自應調查其他證據，以資審認，苟其所為攻擊之詞，尚有瑕疵，則
    在此瑕疵未予究明以前，即不能遽採為斷罪之基礎（最高法院六十九年臺上字第
    一五三一號判決參照）。本件公訴人所以認為被告翁森茂、史靜微涉有詐欺罪嫌
    ，無非係以告訴人丙○○○之指訴及中幗黃金公司竟與被告乙○○等人合作，以
    系爭房屋、土地為擔保向世華銀行設定抵押借款，而被告史靜微為中幗黃金公司
    之負責人，被告翁森茂為中幗黃金公司向銀行辦理一切貸款事宜之人，並於知悉
    原屋主丙○○○之尾款九百五十萬元未獲清償一事後，諸多推托，顯然涉有共同
    詐欺為主要論據。
三、訊據被告翁森茂、史靜微堅決否認有前揭所述之詐欺犯行，被告翁森茂辯稱：我
    是中幗黃金公司之職員，擔任業務經理，因公司買房子，有調出房子的資料，房
    屋所有人是吳金財，根本不知道原來的屋主是許永生，更不知情被告乙○○與許
    永生間的糾紛，我們公司也是被害人；被告史靜微辯稱：我是中幗黃金公司負責
    人，我們公司在銀行的信用很好，我想向銀行貸款資金使用，八十八年三月七、
    八日左右乙○○、甲○○就來找我說有一個房子上有設定抵押權一千萬，如果塗
    銷抵押後可以提供中幗黃金公司向銀行擔保抵押借款，我就開了一千萬元的本票
    ，讓他們去塗銷。塗銷後就向世華銀行聲請三千萬貸款，後來世華銀行只核准了
    二千萬，其中一千萬元是現金，另外一千萬元是作為信用狀的額度，核准後的十
    一、十二日（指八十八年三月），就向世華銀行仁愛分行各提領五百萬共一千萬
    元，一千萬元就交給中信房屋的人，用以支付我之前所開本票的塗銷抵押的債務
    ，我根本不知道乙○○與原屋主間之尾款未付清之事，更未參與他們之間的買賣
    事件；另外，因為房地產的事情我不熟悉，所以委託翁森茂代為處理中幗黃金公
    司聲請向銀行辦理貸款之事宜，根本未有詐欺等語。
四、經查，本件被告乙○○、吳金財與林克坤、甲○○及丁○○等人共同向告訴人許
    永生詐欺系爭房屋、土地之時間為八十八年一月中旬，並於同年月二十五日即已
    將該房屋、土地之所有權移轉登記予吳金財名下，此有告訴人提出之建物、土地
    謄本影本在卷可稽（89偵續字第111號第5頁）；是八十八年三月上旬被告乙○○
    與被告史靜微商討以系爭房屋、土地向世華銀行時，被告史靜微對於之前的買賣
    有何糾紛，應無知悉之可能；且參酌被告乙○○供稱：「（問：史靜微有無參與
    買德惠街房子之事？）沒有，他是最新退票以後，我們再找新買主的負責人。」
    （參本院九十年十二月七日庭訊筆錄記載）及告訴人丙○○○於本院庭訊時到庭
    陳稱：「（問：是否有去找翁森茂？）只有見過一次，那時去世華銀行問能否撥
    款，世華銀行說沒有辦法撥款，丁○○把我們帶到中幗黃金公司，到中幗黃金公
    司才看到翁森茂的，我有跟他談尾款九百五十萬元的事。」（參本院同上庭訊筆
    錄記載），顯見被告翁森茂、史靜微於被告乙○○等人對告訴人許永生實施詐欺
    犯行時並未參與，縱使被告翁森茂、史靜微於同意與被告乙○○合作，以系爭德
    惠街之房地供中幗黃金公司為擔保品，向世華銀行聲請抵押貸款後，知悉原屋主
    即告訴人許永生、丙○○○之尾款未獲清償一節，因中幗黃金公司並非該買賣契
    約之當事人，對於該契約之是否妥適無從置喙，對於告訴人未獲清償之尾款，更
    無給付之義務，是被告翁森茂基於身為中幗黃金公司職員之立場，為求世華銀行
    能順利將中幗黃金公司所聲請之貸款如期撥款，而對原屋主所為安撫或推托之行
    為，應尚未逾事理之常，不得據此遽以認定被告翁森茂、史靜微涉有共同詐欺。
    此外，復查無其他積極證據足資認定被告翁森茂、史靜微對於本件詐欺犯行有何
    共同犯意聯絡或行為分擔之處，揆諸前開判例所示，自不得據以告訴人推測或擬
    制之指述為論罪之依據。本案既不能證明被告犯罪，自應分別為無罪判決之諭知
    ，以免冤抑。
五、按法院認為應科拘役、罰金或應諭知免刑或無罪之案件，被告經合法傳喚無正當
    理由不到庭者，得不待其陳述逕行判決，刑事訴訟法第三百零六條定有明文。經
    查，本件被告翁森茂經本院合法傳喚無正當理由不到庭，此有台灣台北地方法院
    送達證書一紙在卷可稽，爰不待其陳述，經公訴人一造辯論後逕行判決，附此敘
    明。
據上論斷，應依刑事訴訟法第二百九十九條第一項前段、第三百零一條第一項、第三
百零六條，刑法第二十八條、第三百三十九條第一項、第七十四條第一款、罰金罰緩
提高標準條例第一條前段，判決如主文。
本案經檢察官周治正到庭執行職務
中      華      民      國    九十      年    十二    月    二十七    日
      臺灣臺北地方法院刑事第七庭
                                          法  官  陶亞琴
右正本證明與原本無異。
如不服本判決，應於判決送達後十日內向本院提出上訴狀。
                                          書記官  呂美慧
中      華      民      國    九十一    年    一      月    十八      日
右正本證明與原本無異。
如不服本判決，應於判決送達後十日內，向本院提出上訴狀。
本案論罪科刑法條全文：
中華民國刑法第三百三十九條
 (普通詐欺罪)
意圖為自己或第三人不法之所有，以詐術使人將本人或第三人之物交付者
，處五年以下有期徒刑、拘役或科或併科一千元以下罰金。
以前項方法得財產上不法之利益或使第三人得之者，亦同。
前二項之未遂犯罰之。


司法院資訊處製作；財團法人民間司法改革基金會備份。
